【裁判字號】    97,交抗,16
【裁判日期】    970408
【裁判案由】    違反道路交通管理處罰條例聲明異議
【裁判全文】
臺灣高等法院花蓮分院交通事件裁定      97年度交抗字第16號
    抗  告  人
    即受處分人 甲○○
上列抗告人因違反道路交通管理處罰條例案件，不服臺灣臺東地
方法院中華民國97年3月13日裁定（96年度交聲字第93號），提
起抗告，本院裁定如下：
    主  文
抗告駁回。
    理  由
一、抗告意旨略以：抗告人甲○○於民國96年9月16日下午3時36
    分許，駕駛車號WR-9057號車輛行經台9線285公里處（三民
    段南下車道），為移動式三角測速器測出時速143公里，惟
    抗告人年齡已60有餘，且車輛已行駛12年，況車上還載有妻
    、孫，亦無急事，於此車多之路段，絕不可能飆車至時速14
    3公里。且近來媒體報導許多測速烏龍事件，為此請求重新
    檢視該移動式三角測速器是否正常，並調查是否有人員操作
    疏失所致云云。
二、原裁定意旨略以：本件異議人於96年9月16日下午3時36分許
    ，駕駛牌照號碼WR-9057號自小客車，沿臺9線公路由北往南
    行駛，行經該路段285公里處 (三民段南下車道)，因行車速
    度143公里，超過規定最高速限60公里以上，為花蓮縣警察
    局玉里分局警員以雷達測速儀測速後逕行舉發，經交通部公
    路總局高雄區監理所臺東監理站於96年11月8日以東監違裁
    字第裁81-P00000000號、81-P00000000號依道路交通管理處
    罰條例第43條第1項第2款、第4項裁處罰鍰12,000元，吊扣
    汽車牌照3個月，並施以道路交通安全講習等情，有舉發違
    反道路交通管理事件通知單、超速照片、裁決書影本等在卷
    可稽，雖異議人以其當時車速約70至80公里左右，且上開車
    輛車齡已12年，無法行駛至143公里等語置辯，惟本件舉發
    機關花蓮縣警察局玉里分局警員採證使用之雷達測速儀器
    24.15GHz (Ku band照相式)，係經由經濟部標準檢驗局檢測
    合格之科學器材，檢定日期為96年6月11日，有效期限至97
    年6月30日，檢定合格單號碼：JOGA0000000A號，於舉發異
    議人超速違規時，仍在有效期間內，有花蓮縣警察局玉里分
    局96年11月2日玉警刑字第0965000265號函檢附經濟部標準
    檢驗局雷達測速儀檢定合格證書、國家通訊傳播委員會低功
    率射頻電機審驗合格證明各1紙在卷可稽，是該雷達測速儀
    器確係合法器材，並經檢驗合格無訛。且依該雷達測速儀舉
    發之違規照片內已詳列違規日期、時間、地點、行車速度、
    方向及路段行車速限之數據，違規與否可依照片上數據加以
    判讀，依該舉發違規之採證相片顯示，車牌號碼WR-9057號
    自小客車於96年9月16日下午3時36分50秒許，在臺9線公路
    285公里三民段南下車道，經感應測得行車速度為143公里，
    逾該路段規定最高速限60公里以上；又該雷達測速儀器設置
    地點位於臺9線285公里處三民路南下車道，警方已於雷達測
    速照儀擺設前方100公尺距離處設置告示牌，該雷達測速儀
    可測量之目標車輛行車速率範圍為0.5至255Km /h，可測量
    之距離範圍最大可達50公尺 (範圍3)，本案設定為最小範圍
    1，偵測鎖定時間為車輛經過雷達波範圍11度角之時間，距
    離約為10公尺，實際時間依目標車輛行駛速度而定，本案雷
    達測速儀器偵測方向設定為「車尾」即「去向」，照片中對
    向來車為「來向」車輛，不影響「去向」車輛之偵測。該雷
    達測速儀器可即時偵測行經車輛之車速、車長、並分辦車型
    及車間距離等資料，故測速結果並無偵測至其他車輛之可能
    ，亦有花蓮縣警察局玉里分局97年1月3日玉警刑字第096300
    1529號函及檢附測速照相位置圖、照片、雷達架設位置偵測
    方向圖、雷達偵測器功能、規格表在卷可參，而認異議人超
    速行駛之違規事實，既經執勤員警以定點設置之雷達測速儀
    器所測得，屬以科學儀器取得之證據資料，依法本有證據能
    力，足資證明異議人確有超速行駛之違規情事。異議人雖提
    出上開自小客車行車執照，證明該車出廠年月為1995年12月
    ，然此與異議人是否超速行駛並無必然關係，尚未能證明該
    車未有超速之事實。本件異議人既未就其所主張執勤員警之
    舉發有誤乙節提出其他相關證據以供調查，因認異議人於前
    述時、地，駕駛車輛行車速度超過規定最高速限之違規事證
    明確。原處分機關援引道路交通管理處罰條例第43條第1項
    第2款、第4項及違反道路交通管理事件統一裁罰基準表之規
    定所為裁處，固屬有據，惟漏未依道路交通管理處罰條例第
    63條第1項第3款規定，併記異議人違規點數3點，故雖認異
    議無理由，惟原處分既有違誤，仍將原處分撤銷，改諭知異
    議人罰鍰12,000元，吊扣汽車牌照3個月，應接受道路交通
    安全講習，併記違規點數3點。
三、經查：
（一）本院認原裁定以舉發機關花蓮縣警察局玉里分局 (下稱玉
      里分局)警員採證使用之雷達測速儀器24.15GHz (Ku band
      照相式)，係經由經濟部標準檢驗局96年6月11日檢測合格
      之科學儀器，其檢定合格單號為:J0GA0000000A，其有效
      期限為97年6月30日，且有花蓮縣警察局玉里分局玉警交
      創字第0965000265號函檢附之經濟部標準檢驗局雷達測速
      儀檢定合格證書及國家通訊傳播委員會低功率射頻電機審
      驗合格證明影本各1紙在卷可稽（見原審卷第10頁），而
      本件抗告人違規經該部雷達測速儀採證之時間為96年9月
      16日，係在該雷達測速儀器合格有效期限內，據此認定該
      雷達測儀器係於功能正常之情形下所測得抗告人行車時速
      達143公里之數據無誤，並無違誤。抗告意旨僅以報載其
      他測速不實之資料外，並無本件雷達測速儀確有失誤可能
      之任何可疑證據，徒憑報載以質疑本件雷達測速儀之準確
      性，而請求重新檢視該雷達測速器，顯屬無據。
（二）況抗告人辯稱所駕駛車號WR-9057轎車因車齡已達12年、
      其年齡已60餘歲、該路段車多、無急事，且車上有他人等
      因素，絕無可能超速至時速143公里云云，然年齡、車齡
      甚或有無急事及車上乘客為何人，顯與該車行車時速是否
      可達143公里並無必然關係，況依抗告人所提之系爭車輛
      之行車執照，顯示該車經檢驗均合格，應係保養妥當，車
      況良好，此亦得自卷附車輛照片得悉，故車速亦無因車齡
      而受影響之可能。況依卷附抗告人違規時之相片所示，該
      路段當時路直且無車，並無抗告人所稱之車多致車速不快
      之情形甚為明確，抗告人所述尚與事實有違。故本件抗告
      人並未提出實據以證實其主張，抗告意旨顯無可採。
（三）另抗告意旨復主張應調查本案是否有人員操作疏失之情事
      云云，惟原審業據花蓮縣玉里分局至警刑字第0963001529
      號函，詳細論述本案雷達測速儀器設置地點已依規定於前
      100公尺處設置警告標誌，且該雷達測速儀器測量之目標
      車輛行車速率範圍為0.5~255km/h，又該儀器可測量之距
      離範圍最大可達50m(範圍：3)，本案設定為最小「範圍：
      1 」，偵測鎖定時間為車輛經過雷達範圍 (11度角)之時
      間，距離約為10m，實際時間視目標車輛行駛速度而定。
      而本案雷達測速儀器偵測方向設定為「車尾」亦即「去向
      」(參原審卷第16-21頁，玉里分局警備隊報告及檢附附件
      一、二、四、五)。再參以雷達測速器所舉發之違規照片(
      參原審卷第16、19頁，玉里分局警備隊報告及附件三)其
      上亦詳例違規日期、時間、地點、行車速度、方向及路段
      行車速限之數據，由此可證，玉里分局警員之採證程序係
      合乎法律規定，並無任何操作誤失之證據。從而，原審就
      上開所調查事項，將雷達測速儀器所測得之證據資料，認
      定依法具有證據能力，足資證明抗告人確有超速行駛之違
      規情事，並依前開法律規定，認定原處分機關漏未依道路
      交通管理處罰條例第63條第1項第3款規定，除原處分機關
      所為之處分外，併記抗告人違規點數3點，其認定並無不
      當，抗告意旨所述並無理由，應予駁回。
四、據上論結，應依道路交通案件處理辦法第25條、第26條，刑
    事訴訟法第412條，裁定如主文。
中    華    民    國    97    年    4     月    8     日
                  審判長法  官  何方興
                        法  官  林德盛
                        法  官  王紋瑩
以上正本證明與原本無異。
本裁定不得再抗告。
                        書記官  楊明靜
中    華    民    國    97    年    4     月    8     日
不得再抗告


司法院資訊處製作；財團法人民間司法改革基金會備份。
